【裁判字號】    99,訴,914
【裁判日期】    991130
【裁判案由】    侵權行為損害賠償
【裁判全文】
臺灣板橋地方法院民事判決               99年度訴字第914號
原      告  麥愛蓮
被      告  吳詩宜
上列當事人間侵權行為損害賠償事件，原告就本院98年度簡字第
5820號刑事妨害家庭案件提起附帶民事訴訟，經本院刑事庭以98
年度簡附民字第277 號裁定移送前來，本院於民國99年11月17日
言詞辯論終結，判決如下：
    主  文
被告應給付原告新臺幣貳拾伍萬元及自民國九十八年八月十五日
起至清償日止，按週年利率百分之五計算之利息。
原告其餘之訴駁回。
訴訟費用由被告負擔四分之一，餘由原告負擔。
本判決第一項得假執行。
    事實及理由
一、原告起訴主張：
(一)、緣訴外人程豫得係原告之夫，為有配偶之人，被告明知程豫
    得為有配偶之人，且婚姻關係仍存續中，仍因程豫得為被告
    住處進行室內設計而結識、進而交往，被告復基於通姦之犯
    意，於民國97年5 月25日某時，在臺北縣中和市○○路487
    號之「美麗殿汽車旅館」內，發生性行為1 次。嗣因原告於
    98年3 月9 日發現程豫得所有之光碟內有程豫得與被告之親
    密照片，始悉上情。被告所為，係不法侵害原告基於配偶關
    係之身分法益。原告係從事營造業之工務助理，月收約新臺
    幣（下同）2 萬6 千元，與程豫得結婚多年，育有一女，原
    本家庭和睦，竟遭被告介入，導致原告精神甚為痛苦。原告
    雖與程豫得間婚姻關係仍存續，然本次外遇，已造成傷害，
    為此，爰依民法第184 條第1 項、第195 條第1 、3 項規定
    提起本訴，請求被告賠償精神慰撫金110 萬元等語。
(二)、聲明：被告應給付原告110 萬元，及自起訴狀繕本送達之翌
    日起至清償日止，按年息百分之5 計算之利息。
二、被告答辯則為：
(一)、被告對於有與程豫得通姦之上開犯行，並不爭執，然當時係
    因程豫得堅稱其與太太之感情不睦、長期分居云云，被告才
    會相信而與程豫得交往，事後方知一切皆是欺騙，故被告惡
    性並非重大。其次，從原告在刑案部分業已撤回對程豫得之
    告訴以及其闔家快樂出遊之多張照片可知，原告之家庭並未
    因被告而遭破壞，是原告請求之110 萬元精神慰撫金實屬過
    高等語。
(二)、聲明：原告之訴駁回。
三、兩造不爭執事項：
(一)、本院98年度簡字第5820號刑事判決業已確定。
(二)、兩造對於被告與程豫得有於97年5 月25日某時，在臺北縣中
    和市○○路487 號之「美麗殿汽車旅館」內，發生性行為1
    次之通姦事實，不爭執。
四、本院得心證之理由：
(一)、原告前開主張被告與其配偶相姦之事實，業據提出臺灣板橋
    地方法院檢察署檢察官98年度偵字第15714 號聲請簡易判決
    處刑書、臺灣板橋地方法院98年度簡字第5820號刑事確定判
    決書為證，且為被告所不爭執，堪認原告之主張為真實。
(二)、按因故意或過失，不法侵害他人之權利者，負損害賠償責任
    。故意以背於善良風俗之方法，加損害於他人者亦同；不法
    侵害他人之身體、健康、名譽、自由、信用、隱私、貞操，
    或不法侵害其他人格法益而情節重大者，被害人雖非財產上
    之損害，亦得請求賠償相當之金額。此項規定，於不法侵害
    他人基於父、母、子、女或配偶關係之身分法益而情節重大
    者，準用之，民法第184 條第1 項、第195 條第1 項前段、
    第3 項分別定有明文。又婚姻係以夫妻之共同生活為其目的
    、配偶應互相協力保持其共同生活之圓滿安全及幸福，而夫
    妻互守誠實，係為確保其共同生活之圓滿安全及幸福之必要
    條件，故應解為配偶因婚姻契約而互負誠實之義務，配偶之
    一方行為不誠實，破壞共同生活之圓滿安全及幸福者，即為
    違反因婚姻契約之義務而侵害他方之權利（最高法院55年台
    上字第2053號判例參照）。而通姦之足以破壞夫妻間之共同
    生活而非法之所許，此從公序良俗之觀點可得斷言，此即侵
    害他人基於配偶關係之身分法益而情節重大之情形，通姦之
    雙方對於配偶之他方應構成共同侵權行為。經查，本件被告
    明知程豫得為原告之夫，竟與之相姦，是被告即係以背於善
    良風俗之方法，加損害於原告，已構成侵害原告基於配偶關
    係之身分法益，其情節重大，足致使原告在精神上受有相當
    程度之痛苦自明，是原告據此請求被告賠償相當之金額，即
    屬有據。
(三)、次按不法侵害他人之人格權，被害人受有非財產上損害，請
    求加害人賠償相當金額之慰撫金時，法院對於慰撫金之量定
    ，應斟酌實際加害情形、所造成之影響、被害人痛苦之程度
    、兩造之身分地位經濟情形及其他各種狀況，以核定相當之
    數額（最高法院47年台上字第1221號、51年台上字第223 號
    判例參照）。查原告係高中畢業，從事營造業之工務助理，
    月收入約2 萬6 千元，名下無不動產，有兩輛汽車（福特六
    合、CITROEN ），目前負欠債權銀行約60餘萬元，於94年間
    與程豫得結婚，育有1 女，目前婚姻關係仍存續；被告國中
    畢業，離婚狀態，獨資經營寵物店，97年度該寵物店之收入
    為14,563元、98年度該寵物店之收入為58,254元，名下無動
    產、不動產，目前負欠債權銀行共約42萬元等情，除經兩造
    陳明在卷，並有兩造之稅務電子閘門財產所得調件明細表、
    被告轉學證明書、被告97年度臺北縣政府稅捐稽徵處綜合所
    得稅各類所得資料清單、被告全國財產稅總歸戶財產查詢清
    單、原告畢業證書、原告勞工保險被保險人投保資料表等件
    附卷可稽。本院審酌上開兩造之身分、地位、經濟能力、被
    告加害之程度、原告所受之損害等一切情狀，認原告請求被
    告賠償非財產上之損害即精神慰撫金110 萬元尚屬過高，應
    予核減為25萬元，方稱允適，逾此金額之請求，則不應准許
    。
(四)、從而，原告依侵權行為之法律關係，請求被告給付25萬元，
    及自起訴狀繕本合法送達翌日即98年8 月15日起，至清償日
    止，按年息百分之5 計算之利息，為有理由，應予准許；逾
    此金額之請求，則無理由，不應准許。
五、本件原告勝訴部分，係屬所命給付之金額未逾50萬元之判決
    ，應依職權宣告假執行。
六、本件判決事證基礎已臻明確，兩造其餘主張、陳述及所提證
    據暨攻擊、防禦方法，經本院審酌後，認與判決結果均無影
    響，爰不一一論述，併予敘明。
七、結論：本件原告之訴為一部有理由，一部無理由。爰依民事
    訴訟法第79條、第389 條第1 項第5 款，判決如主文。
中    華    民    國    99    年    11    月    30    日
                  民事第三庭  審判長法  官  陳財旺
                                    法  官  許瑞東
                                    法  官  吳金芳
以上正本係照原本作成。
如對本判決上訴，須於判決送達後20日內向本院提出上訴狀。如
委任律師提起上訴者，應一併繳納上訴審裁判費。
中    華    民    國    99    年    11    月    30    日
                                    書記官  陳昭綾

司法院資訊處製作；財團法人民間司法改革基金會備份。
